臺灣高等法院臺中分院民事裁定　96年度破抗字第55號
抗　告　人　甲○○
上列抗告人聲請宣告破產事件，對於中華民國96年9月14日臺灣
臺中地方法院96年度破字第99號所為裁定，提起抗告，本院裁定
如下：
      主  文
抗告駁回。
抗告程序費用由抗告人負擔。
      理  由
一抗告意旨略以：伊從事紙業加工，月入新台幣（下同）2萬元
  至3萬元不等，已不足以攤還卡債而延滯未能按照債務協商還
  款計劃履行，縱百般求情，仍屬無結果。且一般破產人應非必
  然聲請酌留必要生活費，破產管理人之報酬大多數亦不超過10
  萬元而未達破產標的物財產價值9%。原裁定駁回伊破產之聲請
  ，為有未合，請准宣告破產等語。
二按債務人確無財產可構成破產財團，或其財產不敷清償財團費
  用及財團債務，而無從依破產程序清理其債務時，自得以無宣
  告破產之實益，裁定駁回破產宣告之聲請，此觀司法院民國25
  年院字第1505號解釋自明。本件抗告人聲稱：伊因積欠票據債
　務，為資金週轉之需，除以受拍賣之不動產向寶華商業銀行股
  份有限公司（下稱寶華商銀）辦理房貸外，又分別負欠債權人
  臺中商銀、中華商銀、臺灣新光銀行、萬泰銀行、遠東銀行、
  寶華商銀等信用卡及現金卡債務合計1,156,788元。而目前臺
  中商銀對伊聲請執行之債務，伊曾參與債務協商議定按月繳付
  14,459元，惟因伊尚須負擔其他家人債務，根本無力再行負擔
  ；況伊僅有坐落台中市○區○○段59-49、59-50號土地二筆及
  其上門牌同市○區○○街8號建號2499之建物（以下合稱系爭
  不動產）可供償還，而該不動產鑑定價格僅280餘萬元，加計
  伊房貸及上述卡債欠款，根本不足清償全部債務，爰依破產法
  第57條、第58條之規定，聲請宣告伊破產等語。原法院以：按
  財團費用包括：因破產財團之管理變價及分配所生之費用、因
  破產債權人共同利益所需審判上之費用、破產管理人之報酬，
  及破產人及其家屬之必要生活費及喪葬費，視為財團費用。財
  團債務包括：破產管理人關於破產財團所為行為而生之債務、
  破產管理人為破產財團請求履行雙務契約所生之債務，或因破
  產宣告後應履行雙務契約而生之債務、為破產財團無因管理所
  生之債務，及因破產財團不當得利所生之債務，破產法第95條
  、第96條分別定有明文。查抗告人自陳伊僅有上開不動產可供
  清償，伊仍積欠寶華商銀等6家銀行債務共計3,340,878元等情
  ，聲請人於95年度又無任何所得資料，祇有不動產三筆現值財
  產總額為1,061,860元，此有96年8月1日稅務電子閘門所得調
  件明細表可參，惟系爭不動產已於90年3月28日設定本金最高
  限額288萬元予寶華商銀，已據抗告人陳明，並經調閱臺灣臺
  中地方法院（下稱臺中地院）96年度執字第26749號清償債務
  強制執行事件卷宗查明，該不動產且經臺中商銀聲請查封，鑑
  價僅為300萬1千元，業經第二次拍賣仍無人應買。按諸破產人
  之必要生活費，視為財團費用，而財團費用應先於破產債權，
  隨時由破產財團清償之，分別為破產法第95條第2項、第97條
  所明定，則以95年度所得稅扶養親屬免稅額每人7萬7千元計算
  ，抗告人本人每年至少即須支出必要生活費7萬7千元，參諸「
  各級法院辦案期限實施要點」第2點第2項之規定，破產事件之
  辦案期限為2年，在此2年期間應支付與破產人之必要生活費即
  達15萬4千元，且如宣告破產，尚應支付破產管理人之報酬，
  按破產管理人之報酬，依財政部核定「稽徵機關核算95年度執
  行業務者收入標準」第1條規定，律師擔任破產管理人案件係
  按標的物財產價值9%計算，則其破產管理人之報酬計達300,67
  9元。若准宣告破產，應支出之財團費用至少應包括破產管理
  人報酬300,679元及破產人必要生活費154,000元，合計454,67
  9元。矧按在破產宣告前，對於債務人之財產有抵押權者，就
  其財產有別除權。又有別除權之債權人，不依破產程序而行使
  其權利，破產法第108條定有明文。本件抗告人狀陳系爭不動
  產已設定本金最高限額抵押權288萬元予寶華商銀，有土地暨
  建物登記謄本附於前開執行卷可稽，亦據抗告人承述，故系爭
  不動產於抵押權人行使別除權後，顯已無餘額再供清償上開財
  團費用、財團債務，況破產程序一旦進行，須另支付監察人之
  報酬及破產程序進行所需支出之費用，諸如破產管理人應清查
  、整理債務人之財產狀況，並編造債權表及資產、召開債權人
  會議、行使其他權限等，無一不以破產財團之財產支出。是抗
  告人現有財產於抵押權人行使別除權後，再扣除前開破產管理
  人報酬及抗告人必要生活費，已無餘額可供構成破產財團，自
  無法清償破產債權，揆諸破產法第148條規定之旨趣，抗告人
  聲請破產即無實益，要無宣告破產徒生耗費之必要，抗告人為
  本件聲請，不應准許等詞，因而裁定駁回其破產之聲請。抗告
  人雖執前詞抗辯，惟觀諸卷附臺中地院96年10月29日中院彥民
  執96執四字第26749號公告記載停止特別拍賣程序後行減價拍
  賣之系爭三筆不動產最低拍賣價額共計1,705,000元（土地二
  筆及建物依次為162,000元、575,000元、968,000元），同址
  未辦保存登記建號8447之建物則為214,000元，兩者合計1,919
  ,000元，抵押權人即併案執行債權人寶華商銀又於本院陳稱：
  抗告人將前述標的物設定本金最高限額抵押權288萬元予伊，
  抗告人積欠之本金已達2,204,395元等語，提出臺中地院支付
  命令及確定證明書暨臺中地院民事執行處96年10月19日第三次
  拍賣不成立之函文影本等為證，該土地倘經拍定或由債權人承
  受所應課徵土地增值稅將由稅捐稽徵機關優先受償經予扣除後
  ，系爭不動產拍賣所得價金要已不足清償有別除權之寶華商銀
  抵押債權，至該建號8447之建物是否為違章建築尚屬不明，此
  有上開公告註記可考，亦見其拍賣最低價額乃至拍賣所得價金
  應屬不高。衡以抗告人為34年12月22日出生，有戶籍謄本所載
  足參，年逾六旬，工作營生不無受限，倘為破產宣告時，顯應
  斟酌抗告人及其家屬或共同生活親屬基本生活之需要，自應審
  認上揭法定財團費用之情形，非無酌留抗告人必要生活費之餘
  地，參稽前開所得調件明細表載明抗告人除該房地三筆外，95
  年度並無任何所得及其他財產資料，抗告人如經宣告破產，則
  其後辦理破產事宜約2年期間所應支付與破產人之必要生活費
  ，酌情非寡，應不低於154,000元。而破產人之必要生活費及
  破產管理人之報酬均屬財團費用，苟以律師擔任破產管理人，
  則依財政部核定前揭收入標準，已非不得按標的物財產價值9%
  計算，縱令抗告人所述破產管理人之報酬大多不超過10萬元乙
  節不虛，仍非不得以不逾此一數額之相當金額予以概算，因此
  破產人之必要生活費及破產管理人之報酬約達25萬元之譜，益
  見抗告人之財產於抵押權人寶華商銀行使別除權後，顯已不敷
  清償此項財團費用，更遑論宣告破產後進行破產程序將形衍生
  之其他財團費用、財團債務為數當非戔戔，自屬無從依破產程
  序清理抗告人之債務，難謂有宣告破產之實益。又按破產制度
  之目的，乃在使全體債權人獲得公平之受償，並使債務人在經
  濟上得有更生之機會，防止社會經濟發生混亂。破產制度並非
  在使債務人恣意消費所造成之債務，轉嫁予債權人負擔，債務
　人免責制度，應在鼓勵勤勞誠實之債務人，而非縱容投機不誠
  實之債務人奢侈浪費，倘債務人已與債權人達成清償協議，其
  履行並無困難而故不履行，或有其他情事，在客觀上顯係在濫
  用破產程序以規避其應負擔之償還責任，而有違誠信原則時，
  應認法院得裁定駁回債務人破產之聲請，資以衡平債權人及債
  務人之權益（最高法院96年度台抗字第660號裁定參照）。查
  抗告人負欠臺中商銀等6家銀行之信用卡及現金卡債務計為1,1
  56,788元，不論此債務是否為抗告人恣意消費抑或其他原因所
  造成，亦不論抗告人將來工作能力如何或其收入未來有無增加
  可能，稽諸抗告人既曾參與債務協商議定按月繳付14,459元，
  為其自承屬實，並有其提出之無擔保債務還款計劃表影本1份
  為憑，抗告人又陳以其從事紙業加工月入2萬元至3萬元不等，
  迥非無工作資力者可比，亟宜續為履行。抗告人所具抗告狀雖
  載陳：伊「非無收入，僅收入不足清償債務」之語，惟此不足
  以證明其已與債權人達成清償協議後聲請宣告破產時，抗告人
  經濟狀況確有重大之變遷，及其履行清償協議有何困難情事而
  致未克履行，暨其所謂「尚須負擔其他家人債務」者究何甚或
  必要生活費之額數。乃抗告人遽為聲請宣告破產，要難謂合。
  原法院駁回抗告人破產之聲請，理由雖非盡相同，結論則無二
  致，仍應予以維持。抗告論旨，指摘原裁定不當，聲明廢棄，
  非有理由。
三據上論結，本件抗告為無理由。依破產法第5條，民事訴訟法
  第495條之1第1項、第449條、第95條、第78條，裁定如主文。
中　　華　　民　　國　　96　　年　　10　　月　　31　　日
                  民事第一庭    審判長法　官　吳火川
                                      法　官  饒鴻鵬
                                      法　官  簡清忠
以上正本係照原本作成。
再為抗告應以適用法規顯有錯誤為理由，並經本院之許可，該許
可以原裁定所涉及之法律見解具有原則上之重要性者為限。
如提起再抗告者應於裁定送達後十日內向本院提出抗告理由狀（
須按照他造人數附具繕本）並繳納抗告裁判費新臺幣壹仟元，同
時委任律師或具有律師資格之關係人為代理人。
                                      書記官　鄧智惠
中　　華　　民　　國　　96　　年　　11　　月　　1 　　日
                                                      Ｃ
